臺灣士林地方法院刑事判決                            九十年度訴字第二六七號
    公  訴  人  臺灣士林地方法院檢察署檢察官
    被      告  戊○○
    選任辯護人  莊瑞雄
                許淑惠
    被      告  乙○○
右列被告因妨害自由案件，經檢察官提起公訴（九十年度偵字第三三八三號），本院
判決如左：
    主  文
戊○○、乙○○共同以非法方法剝奪人之行動自由，各處拘役伍拾日，如易科罰金以
參佰元折算壹日。
    事  實
一、戊○○因與經營汽車修理廠之友人己○○喝酒，聽聞己○○抱怨丁○○○夫妻修
    車積欠費用高達新台幣（下同）六十五萬元迄未清償，乃自告奮勇為己○○追討
    債務，而夥同乙○○及綽號「小傑」、「俊章」之姓名年籍不詳之成年男子，於
    民國八十九年十二月二十一日下午一時二十分許，駕駛車號ＣＲ—一三九一號自
    用小客車，在台北市○○區○○路二段三一四號達人女中前，見丁○○○推著機
    車由工地出來，即行攔阻，並共同施以不法腕力，將丁○○○強押至前述自小客
    車內，載至台北市○○路奉天宮附近山區，剝奪丁○○○行動自由。迨車行至山
    區，戊○○等人則停車，由戊○○撿拾磚塊嚇唬丁○○○，要求丁○○○快點清
    償債務，使丁○○○心生恐懼，遂向戊○○借用行動電話撥打予兒子丙○○及友
    人甲○○，要求代為籌款，經甲○○電話中允以處理，戊○○始將丁○○○載至
    台北市內湖區東新橋附近釋放。
二、案經丁○○○訴由台北市政府警察局內湖分局報請台灣士林地方法院檢察署檢察
    官偵查起訴。
    理  由
一、訊之被告戊○○、乙○○雖坦承夥同綽號「小傑」、「俊章」之成年男子，於右
    述時地將告訴人丁○○○載往台北市○○路奉天宮附近山區不諱，惟均否認有妨
    害自由犯行，被告戊○○辯稱：其打算找告訴人之先生催討債務，告訴人表示其
    先生工作很忙不要打擾，告訴人是自願上車與其處理債務問題，渠等並無任何妨
    害自由犯行；被告乙○○則辯稱：其與被告戊○○在內湖偶遇，其係搭便車要戊○○送其返回松山，戊○○表示有事先去處理一下，車行至達人女中前，只見戊○○下車與告訴人談話，告訴人自己開門上車，後來到山上告訴人與被告戊○○
    討論債務問題發生爭執，其乃自行下山，沒有搭戊○○的車云云。惟查：
  （一）右述犯罪事實業據告訴人於八十九年十二月二十一日警訊時指稱「於八十九
        年十二月二十一日十三時二十分，在台北市○○區○○路二段三一四號前，
        遭四名不詳姓名男子強制押上乙部ＣＲ—一三九一號自小客車內，帶至台北
        市○○區○○街往山上的一間土地廟旁（正確地址不詳）逼討債務」、「（
        問：四名不詳男子押你至山上有無持械或毆打你？於何時讓你離開？）都沒
        有，但其中有一人手拿磚塊，大概同年十二月二十一日十六時左右，從山上
        載我至北市○○路東新橋處讓我下車」等語。
  （二）被告戊○○雖辯稱：告訴人本來堅持要跟車行對簽單，不願上車，後來講一
        講，告訴人自願上車說要處理債務問題云云，惟衡情如告訴人自願隨同被告
        商談債務問題，被告何需將告訴人帶往山區？且經詢問被告戊○○「為何不
        載告訴人到車行要載到福德街奉天宮？」被告戊○○答稱「因為告訴人也皮
        ，車行是老實人也沒有用」，再問「既然要對簽單，為何不在車行對，要在
        山上對？」被告戊○○答稱「我想看她家人會拿簽單來或把錢還清」，再問
        「讓告訴人回去把錢還給車行就好了？」被告戊○○答稱「問題是告訴人不
        會來」，再問「是否因為告訴人不會來所以才把告訴人帶到山上去？」被告
        戊○○點頭，再問「告訴人有說要在山上跟你談嗎？」被告戊○○答稱「告
        訴人沒有講」，再問「告訴人有無說要回去？」被告戊○○答稱「他在山上
        下車以後，打電話之前有說要回去」等語（見本院九十年十月五日訊問筆錄
        ）；另參被告乙○○於警訊時供稱「是戊○○持磚塊嚇唬丁○○○說叫她還
        清積欠的債務」等語；證人丙○○於偵查中到庭具結證稱「（問：八十九年
        十二月二十一日下午丁○○○是否打電話給你？）是的，當時我人在高速公
        路上開車，我母親以小胖手機（打）給我，問我有無三十萬元，我問她什麼
        事，她才吞吞吐吐的說她欠人錢，現被人押往山上，要湊錢不然回不去，之
        後由我與對方說，我有說這樣不對，並說我會報警處理，要他快放我母親下
        山，小胖說『老大』你口氣不要這麼差喔，如果再這樣，事情就講不成了，
        他是沒有說要對我母親怎樣，我聽得出我母親很害怕，我在與母親說話時，
        小胖還有說你兒子口氣那麼差，就不必說了，我母親就叫我想辦法湊湊看，
        並說要再打電話給甲○○」等語（見偵卷九十年五月十一日訊問筆錄），於
        本院訊問時亦具結證稱「（問你在偵查中說你聽得出來你媽媽很害怕？）是
        ，因為我跟男子講話很衝，我媽媽接過電話說阿傳你不要這樣，你這樣會害
        到我」，參以證人甲○○亦具結證稱「（問：八十九年十二月二十一日下午
        丁○○○有打電話給你，內容為何？）是的，他打電話說她欠人家錢，要向
        我借二十萬元」等語（見偵卷九十年五月三十日訊問筆錄），參互以觀，堪
        信告訴人指訴被告戊○○、乙○○與另二名成年男子共計四人將其押往山區
        ，並由被告戊○○手持磚塊威嚇要求其清償債務等情，應可採信。
  （三）被告乙○○雖否認參與犯案，辯稱當日於路上偶遇被告戊○○，伊與綽號「
        小傑」、「俊章」之友人僅係搭便車云云，惟查告訴人於警訊即已明確指稱
        戊○○與另三人全部都有動手參與強行押上自小客車之行為。況被告乙○○
        辯稱路上偶遇被告戊○○一節，被告戊○○雖附和其說，然經將二名被告隔
        離訊問結果，被告戊○○供稱「我在成功路、文成路、內湖路的交叉口，右
        轉就是達人女中，我在十字路口統一商店買礦泉水遇到他們的，我東西買完
        要上車，乙○○就喊我，我當時正在開後車門，並且換CD片，乙○○就喊我
        小胖，他說可否搭我的車回松山，我說可以，就三個人上車了」云云，而被
        告乙○○則供稱「在內湖很大的路碰到戊○○，他開車經過，他慢慢開我看
        到他在車裡面，他開在內側車道，他用汽車喇叭跟我打招呼，他也有看到我
        ，並問我去哪裡，我說要回家，他說順便載我回松山的家」云云，二人所供
        迥然不同，顯見被告所謂路上偶遇一節，乃係勾串卸責之詞，不足採信。
  （四）至於公訴人雖認被告戊○○於駕車至山區途中，即以「如不還錢，就要將你
       載到山上綁起來，要家人來贖，否則要你死」等語恐嚇告訴人，載送告訴人
        下山時又以「不准報警，如果報警的話，就不會放過你」等語恐嚇告訴人。
        惟查：
      １、告訴人於八十九年十二月二十一日警訊時警方訊問「四名不詳男子有無恐
          嚇你」，告訴人先答稱「沒有恐嚇」，後改稱「叫我不能報案，如果報案
          將對我不利及全家人」等語，此觀警訊筆錄即明，況被告戊○○一再辯稱
          當日與告訴人之子丙○○通電話，丙○○說要報警，其還告訴丙○○「我
          自己載到派出所比較快」等語，經本院訊問證人丙○○被告戊○○當日電
          話中是否有提及此語？證人丙○○答稱有（見本院九十一年三月十八日訊
          問筆錄）則被告戊○○是否曾出言恐嚇告訴人不得報案一節，尚非無疑。
      ２、又，告訴人於八十九年十二月二十一日、九十年三月十一日前後三次警訊
          中，從未提及被告戊○○揚言如不還錢要將伊載到山上綁起來，叫家人來
          贖，否則要伊死等語，則其於九十年五月十一日檢察官訊問時忽稱被告有
          前開恐嚇言語，已難遽然採信。況參諸告訴人於八十九年十二月二十一日
          第一次警訊時指稱四人都沒有持械或毆打伊，九十年三月十一日警訊時指
          稱四人中僅被告戊○○有出言恐嚇，另三人沒有恐嚇伊等語；惟告訴人於
          九十年五月十一日檢察官訊問時指稱「小胖有打我的頭，但我沒有驗傷」
          、九十年五月三十日檢察官訊問時指稱「除了小胖外，另有一個坐在旁邊
          的說要『打給他死』」云云，核與其之前所述有明顯不符之瑕疵，而有過
          度渲染犯罪情節之嫌，實難遽以採信。
      綜上，告訴人指訴被告以言詞恐嚇之部分，既有瑕疵，本院並未認定被告有以
      言詞恐嚇告訴人之行為。
    綜上所述，被告否認犯罪，應係卸責之詞，不足採信。事證明確，被告犯行均堪
    認定，應予依法論科。
二、被告強將告訴人帶往山區催討債務，並持磚塊威嚇告訴人清償債務，核其所為，
    係犯刑法第三百零二條第一項以非法方法剝奪他人行動自由罪、第三百零五條恐
    嚇罪。被告戊○○、乙○○與綽號「小傑」、「俊章」之成年男子，有犯意聯絡
    ，行為分擔，應論以共同正犯。所犯二罪有方法目的之牽連關係，應從重依私行
    拘禁罪處斷。爰審酌被告犯罪手段、所生損害，並參酌其犯罪動機係因急欲為友
    人催討債務而觸法，被告二人行為分擔之程度、被告戊○○並無前科等及其他一
    切情狀，分別量處如主文所示之刑。又，被告行為時，所犯私行拘禁罪為最重本
    刑五年以下有期徒刑之罪，依當時刑法第四十一條規定，不得易科罰金，惟被告
    犯罪後，刑法第四十一條業於九十年一月十日修正為「犯最重本刑為五年以下有
    期徒刑以下之罪，而受六個月以下有期徒刑或拘役之宣告，因身體、教育、職業
    、家庭之關係或其他正當事由，執行顯有困難者，得以一元以上三元以下折算一
    日，易科罰金。但確定因不執行所宣告之刑，難收矯正之效，或難以維持法秩序
    者，不在此限。併合處罰之數罪，均有前項情形，其應執行之刑逾六月者，亦同
    」，並於同年一月十二日施行，事涉刑之執行，爰依修正後刑法第四十一條第一
    項前段之規定諭知易科罰金折算標準。
據上論斷，應依刑事訴訟法第二百九十九條第一項前段，刑法第二十八條、第三百零
二條第一項、第三百零五條、第五十五條、第四十一條第一項前段，罰金罰鍰提高標
準條例第一條前段、第二條判決如主文。
本案經檢察官蘇佩鈺到庭執行職務
中      華      民      國      九十一      年      五      月    十三  日
                                    臺灣士林地方法院刑事第四庭
                                                  法  官
右正本證明與原本無異。
如不服本判決，應於判決送達後十日內，向本院提出上訴狀。
                                          書記官
中      華      民      國      九十一      年      五      月    四    日
